【裁判字號】    89,簡抗,5
【裁判日期】    890429
【裁判案由】    確認本票債權關係不存在
【裁判全文】
臺灣高雄地方法院民事裁定  八十九年度簡抗字第五號
    抗  告  人  甲○○
                            （送達代收人  李錦臺  律師）
    相  對  人  乙○○      住.
右當事人間請求確認本票債權關係不存在事件，上訴人對於中華民國八十八年十二月
二十八日本院高雄簡易庭八十八年度雄簡字第二七六六號第一審裁定提起抗告，本院
裁定如左：
    主    文
原裁定廢棄發回。
第二審抗告訴訟費用由相對人負擔。
    抗    告
一、抗告意旨略以：相對人曾持抗告人民國八十七年二月十八日簽發，票面金額新台
    幣（下同）二百萬元，第0000000號，未載到期日，並免除作成拒絕證書
    之本票一紙，向本院聲請裁定本票准許強制執行，並經本院以八十八年度票字第
    一三六四八號裁定准許強制執行，然因相對人並未依約給付借款，故上開票據債
    權不存在，為此，抗告人乃向本院高雄簡易庭對相對人提起確認本票債權不存在
    之訴。詎原審竟以被告住所在台東縣台東市○○○路六五三巷四十八號為由，裁
    定移送台灣台東地方法院。惟按本於票據所有請求而涉訟者，得由票據付款地之
    法院管轄；又同一訴訟，數法院有管轄權者，原告得任向其中一法院起訴，民事
    訴訟法第十三條、第二十二條分別明定。按相對人住所雖在台東市，然系爭本票
    並未載明付款地，自應以發票地為付款地，而系爭本票發票地為高雄市○○○路
    三九六之九號，從而抗告人向有管轄權之原審提起前揭訴訟，即屬有據，詎竟裁
    定移送台灣台東地方法院，自有違誤，爰求為廢棄原裁定，發回台灣高雄地方法
    院，另為適法之裁判等語。
二、按本於票據有所請求而涉訟者，得由票據付款地之法院管轄；又同一訴訟，數法
    院有管轄權者，原告得任向其中一法院起訴，民事訴訟法第十三條、第二十二條
    分別定有明文。查相對人住所在台東縣，台灣台東地方法院固有管轄權，然系爭
    本票並未載明付款地，依票據法第一百二十條第五項規定，應以發票地為付款地
    ，而系爭本票發票地為高雄市○○○路三九六之九號，有該本票附於原審卷內可
    稽。次查所謂本於票據有所請求而涉訟，固不包括票據資金關係、原因關係，票
    據上權利消滅後請求返還所受利益等訴訟，然除此之外之其他本於票據上權利之
    請求，包括票據債權存在或不存在、付款請求權、追索權等則均與焉。此由本於
    票據有所請求而涉訟之事件，應適用簡易訴訟程序，民事訴訟法第四百二十七條
    第二項第六款定有明文，且不分是否確認票據債權存在或不存在均同，復為實務
    上所肯認（參最高法院八十一年度台抗字第二五五五號裁定），上開規定用語與
    同法第十三條規定相同，是亦無作歧異解釋之必要，系爭本票付款地既為高雄市
    ○○○路三九六號之九，依首開說明本院高雄簡易庭亦有管轄權。玆抗告人向有
    管轄權之本院高雄簡易庭起訴，洵屬正當，詎原審竟為移送之裁定，抗告意旨執
    此不服，並以維持審級利益，求為廢棄原裁定，發回原審另為適法之裁判，為有
    理由，應予准許。
三、據上論結，本件抗告為有理由，依民事訴訟法第四百三十六條之一第三項、第四
    百九十二條第二項、第九十五條、第七十八條，判決如主文。
中      華      民      國    八十九    年      四      月    二十九    日
                              臺灣高雄地方法院民事第二庭
~B審判長法官  謝靜雯
~B法      官  陳信伍
~B法      官  黃國川
右為正本係照原本作成。
如不服本裁定，非以裁定違背法規顯有錯誤不得抗告，並應於裁定送達後十日內，向
本院提出抗告狀並表明抗告理由（須附繕本）。
中      華      民      國    八十九    年      四      月    二十九    日
~B法院書記官  呂素珍


司法院資訊處製作；財團法人民間司法改革基金會備份。
